臺灣高等法院刑事判決
111年度上易字第708號
上  訴  人  臺灣新竹地方檢察署檢察官
被      告  黃文財



上列上訴人因被告竊盜案件，不服臺灣新竹地方法院111年度易
字第301號，中華民國111年4月8日第一審判決（追加起訴案號：
臺灣新竹地方檢察署111年度偵字第3252號），提起上訴，本院
判決如下：
    主  文
上訴駁回。
    理  由
一、公訴意旨略以：被告黃文財意圖為自己不法之所有，基於竊
    盜之犯意，於民國111年2月13日23時26分許，前往位於新竹
    市○區○○路0號新竹市立竹光國民中學，持不詳工具，擊破林
    銘傳所管領之該校九年級導師辦公室玻璃窗，侵入導師辦公
    室，再破壞辦公桌抽屜之鎖頭，竊取多位老師放置於辦公室
    座位抽屜內之現金計新臺幣（下同）1萬6,295元得手後離去
    ，因認被告涉犯刑法第321條第1項第2款加重竊盜罪嫌，並
    以被告前案經同署檢察官以111年度偵緝字第181號案件提起
    公訴，為同一被告犯數罪之相牽連案件，而向原審法院追加
    起訴。
二、按起訴之程序違背規定者，應諭知不受理之判決，刑事訴訟
    法第303條第1款定有明文。又於第一審辯論終結前，得就與
    本案相牽連之犯罪或本罪之誣告罪，追加起訴，同法第265
    條第1項復有明文。所謂「相牽連之犯罪」，係指同法第7條
    所列：㈠1人犯數罪；㈡數人共犯1罪或數罪；㈢數人同時在同
    一處所各別犯罪；㈣犯與本罪有關係之藏匿人犯、湮滅證據
    、偽證、贓物各罪者而言。此係就與已經起訴之案件並無單
    一性不可分關係之相牽連犯罪或本罪之誣告罪，在原起訴案
    件第一審辯論終結前，追加獨立之新訴，蓋二者之當事人或
    證據多共通，藉與本案之程序合併進行以求在包含人力、物
    力、時間、空間及各相關有形、無形需耗的節省，故追加起
    訴限於第一審辯論終結前為之，始得有效達此目的，此為其
    訴訟合法之要件，自應優先審查。檢察官既捨一般起訴方式
    而選擇以追加起訴之方式為之，自應受此時間要件之拘束，
    如原起訴案件之本訴已經辯論終結，檢察官方為追加起訴，
    則法院為檢察官追加起訴之新訴必須再開辯論，自與上開追
    加起訴之立法本意相違。同理，若檢察官選擇以追加起訴之
    方式為之，然並無本訴案件之繫屬存在，法院即無從審核檢
    察官追加起訴是否屬於本案相牽連之犯罪或本罪之誣告罪。
    或有謂追加起訴案件既已具備起訴之格式，縱不符前開規定
    之時間要件，仍得將該追加起訴視為刑事訴訟法第264條之
    起訴，並逕予為實體判決，而非程序判決，然若依此見解，
    則於遇有雖合於刑事訴訟法第7條所規定之相牽連案件得以
    追加起訴而將之視為起訴時，該受理之法院卻無管轄權者，
    恐係創造法律所無之管轄權，亦與法律原所追求之訴訟經濟
    相違，應非法律之原意。
三、本院查：被告前因另案於110年10月9日犯刑法第321條第1項
    加重竊盜罪嫌，經臺灣新竹地方檢察署（下稱新竹地檢署）
    檢察官於111年2月22日偵查終結，以111年度偵緝字第181號
    提起公訴，而本案被告於111年2月13日犯刑法第321條第1項
    加重竊盜罪嫌則經檢察官則於111年3月21日偵查終結，並以
    111年度偵字第3252號追加起訴，於111年3月30日繫屬原審
    法院，且本案繫屬原審法院時，上開111年度偵緝字第181號
    案件尚未繫屬原審法院，有上開新竹地檢署111年度偵緝字
    第181號起訴書、本案111年度偵字第3252號追加起訴書、本
    院被告前案紀錄表在卷可稽（見原審卷第39至42、7至9、33
    頁），並有本案起訴移審之新竹地檢署111年3月29日竹檢永
    愛111偵3252字第1119011502號函上所蓋原審法院收文章可
    憑（見原審卷第5頁）。從而，原判決以本案追加起訴前未
    有案件繫屬該院，認檢察官追加起訴程序違背規定，而不經
    言詞辯論逕為不受理判決之諭知，核無不合。
四、檢察官上訴意旨略以：觀諸全國刑案資料查註紀錄表所示，
    前案（即新竹地檢署111年度偵緝字第181號）業以111年度
    易字第317號案件繫屬原審法院正股承辦中，是認原審所指
    並無前案繫屬法院之事實認定違法，爰依法提起上訴，請撤
    銷原判決等語。惟查：
　㈠被告所涉另案雖經檢察官於111年2月22日偵查終結，以111年
    度偵緝字第181號提起公訴，然直至111年4月7日始繫屬原審
    法院，有本院被告前案紀錄表、另案起訴移審之新竹地檢署
    111年4月6日竹檢永明111偵緝181字第1119010649號函上所
    蓋用原審法院收文章可憑（見本院卷第49、61頁），是參以
    前揭三所述，被告所犯另案新竹地檢署111年度偵緝字第181
    號雖經檢察官於111年2月22日偵查終結，然直至111年4月6
    日方繫屬原審法院，已在本案111年度偵字第3252號案件於1
    11年3月30日繫屬原審法院之後，亦即本案檢察官追加起訴
    時，並無「本訴」繫屬於原審法院，揆諸前開說明，本案檢
    察官追加起訴與刑事訴訟法第265條第1項所規定之時間要件
    即有未合，已難認其追加起訴之程式符合規定。　
　㈡被告所犯另案111年度偵緝字第181號雖於本案在111年3月30
    日繫屬原審法院之後，亦已於111年4月6日繫屬原審法院。
    然法院對於起訴程序是否適法之判斷，原則上應以案件繫屬
    於法院時作為判斷之基準時點，否則將使訴訟程序合法與否
    處於浮動、不確定，遑論得以進一步進入實體之案件審理，
    而有礙於被告訴訟權益之保障。從而，檢察官追加起訴，既
    尚無「本訴」可以附麗其上，而無從據以審核追加起訴案件
    與「本訴」是否符合刑事訴訟法第265條第1項之要件，即應
    認其起訴程序違背規定而予公訴不受理之判決，另由檢察官
    視其情形另行提起公訴，或為其他適法之處置，方可即時維
    護被告及相關訴訟關係人如被害人、告訴人等之權益，斷不
    得任由不合法之追加起訴案件是否進入實體審理繫於將來不
    確定是否繫屬、何時繫屬之檢察官所指之「本訴」，而將追
    加起訴案件之被告、相關訴訟關係人權益置若罔聞，更有悖
    於追加起訴制度之目的乃為訴訟經濟之考量。而如本件，該
    另案111年度偵緝字第181號縱使於事後確實繫屬原審法院，
    然依前二所為之說明，為免檢察官藉此創造法律所無之管轄
    ，而有違反訴訟理論體系之疑慮，本院亦認不能因此溯及使
    本案追加起訴之程序合法化，因此，檢察官上訴指「前案」
    即111年度偵緝字第181號業以111年度易字第317號案件繫屬
    原審法院乙節，亦不能溯及使其追加起訴程序合法。
　㈢綜上，原判決就本件為公訴不受理之諭知，並無違誤。檢察
    官未查明前案偵查終結是否業已繫屬法院，率爾違反上開規
    定而追加起訴，再以其後方繫屬原審法院之後案（111年度
    偵緝字第181號）為其追加起訴之「本訴」案件，提起上訴
    指摘原判決不當，實屬對於刑事訴訟法第265條第1項追加起
    訴規定之誤解，核非有據，是檢察官上訴並無理由，應予駁
    回，並不經言詞辯論為之。
據上論斷，應依刑事訴訟法第368條、第372條，判決如主文。
本案經臺灣新竹地方檢察署檢察官陳興男追加起訴、提起上訴。
中　　華　　民　　國　　111 　年　　6 　　月　　1 　　日
                  刑事第十四庭  審判長法　官  黃斯偉
                                      法　官  郭豫珍
                                      法　官  黎惠萍
以上正本證明與原本無異。
不得上訴。
                                      書記官  楊筑鈞
中　　華　　民　　國　　111 　年　　6 　　月　　1 　　日